【裁判字號】    97,訴,159
【裁判日期】    970624
【裁判案由】    營業稅
【裁判全文】
高雄高等行政法院判決
                                       97年度訴字第159號
                              .
原      告  庭恩企業有限公司
代  表  人  甲○○
被      告  財政部臺灣省南區國稅局
代  表  人  乙○○局長
訴訟代理人  丙○○
上列當事人間營業稅事件，原告不服財政部中華民國97年1月3日
台財訴字第09600481520號訴願決定，提起行政訴訟，本院判決
如下：
    主  文
原告之訴駁回。
訴訟費用由原告負擔。
    事  實
甲、事實概要:
緣原告於民國91年3月至93年9月間進貨金額合計新台幣(下同)74
1萬1,483元，未依規定取得合法憑證，卻取得非實際交易對象有
限責任台灣省第二資源回收物運銷合作社（下稱二資社）所開立
字軌號碼LZ00000000等統一發票24張，充作進項憑證並申報扣抵
銷項稅額，致逃漏營業稅37萬575元，經台灣高等法院檢察署（
下稱高檢署）查獲，通報被告，審理違章成立，初查除追繳稅款
37萬575元，並按經查明認定之進貨總額處5﹪罰鍰37萬574元。
原告不服，申請復查，未獲變更，提起訴願，亦遭決定駁回，遂
提起本件行政訴訟。
乙、兩造之聲明:
一、原告未於言詞辯論期日到場，據其起訴狀聲明求為判決：
（一）訴願決定、復查決定及原處分均撤銷。
（二）訴訟費用由被告負擔。
二、被告聲明求為判決：
（一）原告之訴駁回。
（二）訴訟費用由原告負擔。
丙、兩造主張之理由:
一、原告未於言詞辯論期日到場，據其起訴狀所載意旨略謂：
(一)原告確係向二資社購進廢棄物並支付貨款予二資社：
 1、我國加值型營業稅課稅制度之本質：
 (1)按加值型營業稅係針對交易中增加價值的部分課徵營業稅，
    具有追補效果。亦即，歷次交易過程中縱未開立發票，如在
    最後一次交易開立統一發票，即可產生追補效果，將先前未
    繳的加值型營業稅一次追補。
 (2)如歷次交易均有開立發票，由於前次交易之進項憑證可作為
    下次交易之扣抵稅額，故歷次交易之營業稅將可發生扣抵勾
    稽效果，亦即扣抵到最後一筆交易之稅額時，才是國家真正
    的稅收，且該次交易「銷項稅額」減除「進項稅額」之餘額
    ，始為營業人之應納稅額。
 (3)依上所述，顯見我國加值型營業稅課稅制度具有追補及扣抵
    勾稽效果之本質。
 2、廢棄物共同運銷制度成立之緣由：
 (1)按廢棄物之買賣，係經由拾荒者、小盤商、中盤商至大盤商
    逐層為之，參與交易流程之個人，均僅求現賣現結，不願留
    下任何資料及提供交易憑證，更遑論據以申報個人一時貿易
    所得，致使廢棄物買賣自始即未能向出售者取得進項憑證，
    轉售時也就無法開出銷項憑證，且廢棄物需經逐層回收整理
    始具利用價值，類此均與一般貨物買賣之性質大相逕庭，如
    此將造成收購廢棄物之再生工廠或買受人無法順利取得進項
    憑證申報扣抵銷項稅額，致其不願承購，阻礙廢棄物之回收
    利用而增加社會成本。
 (2)另倘由最後銷貨予再生工廠之大盤商開立銷貨憑證，則基於
    上述我國加值型營業稅課稅制度本質所具之追補效果，其除
    需獨自負擔他人（包括社會大眾、拾荒者、小盤商、中盤商
    等）逐層買賣廢棄物所累積應納之全部稅捐（個人一時貿易
    所得）外，尚需面對因累進稅率而造成租稅集中之情形，有
    違租稅公平原則，至為顯然。
 3、廢棄物運銷合作社之運作方式：
 (1)為解決上述再生工廠或買受人無法取得進貨憑證及大盤商所
    面臨租稅集中處境之問題，並促使廢棄物買賣進入我國加值
    型營業稅體系內，乃由廢棄物運銷合作社居中機制，以共同
    運銷及攤提社員個人一時貿易所得之方式為之。換言之，即
    合作社委派司庫以社員名義買進廢棄物並代為支付款項後，
    經由共同運銷方式以合作社之名義售予再生工廠或買受人，
    由合作社據此開立發票給再生工廠或買受人作為進項憑證。
    合作社除負責按貨款及發票金額繳納5﹪營業稅外，並彙報
    歸課社員之一時貿易所得，以供稅捐機關扣繳社員之綜合所
    得稅，藉此完納廢棄物買賣之稅捐，且無損於國家稅收之正
    當性。
 (2)簡言之，合作社之作法如下：司庫係合作社於各個地方收集
    站之代表，負責以合作社社員之名義買進廢棄物及代為支付
    款項，並由合作社歸課社員之個人一時貿易所得。司庫藉由
    共同運銷方式買賣廢棄物，係以合作社為出賣人，由合作社
    開立統一發票予買受人，作為買受人之進項憑證及合作社之
    銷項憑證，司庫並非營業主體，實際銷售貨物之營業主體係
    二資社。其後買受人將貨款匯入合作社帳戶，合作社再將款
    項歸還司庫，蓋司庫已先代墊以合作社社員名義買進廢棄物
    之款項。
 (3)二資社之前身有限責任台灣省廢棄物運銷合作社（下稱廢合
    社）即係採上述廢棄物共同運銷制度，且二資社係承襲與廢
    合社相同之廢棄物共同運銷制度。
 4、財政部認定廢棄物共同運銷之交易方式係合法之完稅制度：
 (1)按「如查明營業人確有向台灣省廢棄物運銷合作社之社員購
    進廢棄物，並向該合作社支付貨款，其取得該合作社開立金
    額相符之統一發票作為進項憑證申報扣抵銷項稅額，於法尚
    無不合，．．．。」財政部86年3月18日台財稅字第8618880
    61號函附會議結論（一）定有明文。且廢合社之司庫如兼具
    其他營利事業負責人之身分，其交付再生工廠之廢棄物，除
    調查單位移送之筆錄及報告書外，若尚無其他具體事證證明
    確係該營利事業銷售與再生工廠者，基於前述廢棄物回收與
    一般貨物買賣性質確有不同之考量，宜認定係該社社員共同
    運銷之廢棄物，依一時貿易所得，歸課社員之綜合所得稅，
    復為財政部87年7月14日台財稅字第871953090號函附會議結
    論（二）載明。足見，財政部肯認經由廢棄物運銷合作社之
    居中機制，可以解決再生工廠或買受人無法取得合法進貨憑
    證之困難，並由合作社繳納營業稅及社員繳納綜合所得稅，
    完納廢棄物買賣之稅捐。
 (2)此外，財政部體認要求每一基層拾荒者於轉售所收集廢棄物
    時均須開立統一發票，有其技術上之困難性，實屬不可能之
    事（故現行所得稅之制度准許每人每日出售廢棄物所得1,00
    0元以下免稅，亦毋庸申報），亦同意廢棄物買賣之統一發
    票應於合作社階段出現，俾簡化稽徵程序及減少繳納雙方困
    擾，並促使廢棄物買賣進入我國賦稅體系內。蓋廢棄物回收
    過程中，實際出售廢棄物有所得的人是社會上所有出售廢棄
    物之個人，包括逐層參與回收之個人回收業者、拾荒者及一
    般社會大眾。故二資社即透過歸課社員個人一時貿易所得之
    方式，攤提彼等應納稅捐。核其性質係在「集中所得」（將
    拾荒者、社會大眾之所得集中由社員申報）。
 (3)因此，只要未涉及假買賣，確有交易事實存在，則在廢棄物
    共同運銷制度運作下，財政部即肯認二資社之前身廢合社以
    非實際從事廢棄物回收工作者申報個人一時貿易所得作為進
    項憑證，並無逃漏營業稅及營利事業所得稅之違章情事（財
    政部88年6月24日台財稅字第881921502號函說明六參照），
    財政部95年5月25日台財訴字第09500139880號、95年5月26
    日台財訴字第09500134240號、95年6月5日台財訴字第09500
    229670號訴願決定書更明白重申上情，認定廢合社82年至84
    年度既有依規定申報繳納營業稅及歸課社員一時貿易所得之
    綜合所得稅，即無虛列營業成本或漏報銷售額等逃漏營業稅
    之違章情事，並據而撤銷財政部台灣省北區國稅局（下稱北
    區國稅局）依檢調單位查得資料所作成之重核復查決定，此
    即財政部所持之一貫立場。蓋「廢棄物合作社是不是人頭，
    當然是人頭，不用人頭，統一發票制度就開不出來，財政部
    知道你們這種情形，同意讓你們用那種方式去組成合作社，
    ．．．我們尊重你們這個制度，從營業稅的角度來看，從個
    人所得稅的角度來看都沒有逃漏稅．．．。」嗣北區國稅局
    第二次重核復查決定書即同此旨。
 (4)由上可知，財政部係肯認基於廢棄物共同運銷制度而設立之
    合作社，若已依其所開立之統一發票金額按時繳納營業稅並
    歸課社員個人一時貿易所得，廢棄物買賣之稅捐即告完納（
    基於加值型營業稅課稅制度之追補特性），實際買賣廢棄物
    之人（包括最初之拾荒者、小盤商等乃至大盤商）皆無逃漏
    稅捐之違章情事（營業稅由二資社繳納，所得稅集中由社員
    繳納，此觀財政部88年6月24日台財稅第881921502號函說明
    六即可明瞭），此即廢棄物共同運銷制度之核心本旨及存在
    基礎。
 5、原告之代表人甲○○係二資社之司庫（運銷班長）且財政部
    認同司庫係二資社於各廢棄物收集站所設之分支機構，代表
    二資社收付款項及廢棄物：
 (1)按「如查明營業人確有向台灣省廢棄物運銷合作社之社員購
    進廢棄物，並向該合作社支付貨款，其取得該合作社開立金
    額相符之統一發票作為進項憑證申報扣抵銷項稅額，於法尚
    無不合，．．．。」財政部86年3月18日台財稅字第8618880
    61號函附會議結論（一）定有明文。且「台灣省廢棄物運銷
    合作社之司庫如兼具其他營利事業負責人之身分，其交付再
    生工廠之廢棄物，．．．；而購進廢棄物之再生工廠，所取
    得該合作社開立金額相符之統一發票作為進項憑證申報扣抵
    銷項稅額部分，亦有前揭財政部86年3月18日之函送會議紀
    錄結論（一）之適用。」復為財政部87年7月14日台財稅第8
    71953090號函附會議結論（二）所載明。可知營業人縱將廢
    棄物及款項交付予合作社之司庫，其所取得合作社開立之發
    票仍係合法之進項憑證，足見財政部肯認合作社仍為實際營
    業主體，司庫僅扮演一便利廢棄物買賣而代收代付之角色。
 (2)承上所述，財政部台財訴字第0920039851號訴願決定書即明
    定「．．．惟類此案件經詢據本部賦稅署補充說明略以：所
    謂『司庫』之性質，依據台灣省廢棄物運銷合作社87年6月4
    日之陳情書稱，司庫係該社各地回收場處理相關交易及款項
    收付人員，在外代表合作社收集及出售廢棄物，亦代表合作
    社支付及收受貨款。故司庫對外收取貨款，即代表廢合社收
    取貨款，．．．。」「．．．本案依上述本部賦稅署補充說
    明，如查明營業人確有向第二資合社之社員（司庫亦同）購
    進廢棄物，並向該合作社支付貨款，其取得該合作社開立金
    額相符之統一發票作為進項憑證，申報扣抵銷項稅額，即有
    免於補稅及處罰之適用，是否由該合作社直接收付廢棄物，
    則非所論。」益徵，財政部認同二資社之司庫於廢棄物共同
    運銷制度之運作下，係二資社於各廢棄物收集站之負責人，
    對外代表二資社以社員名義收集及出售廢棄物，並支付及收
    受貨款，乃二資社之分支機構（故廢棄物之收付不以實際經
    由二資社為必要且司庫毋庸具備社員身分）。
 (3)同時，財政部88年6月24日台財稅字第881921502號函說明五
    更載明，該部86年3月3日及87年6月5日會議紀錄結論所指之
    司庫，乃合作社之分社或收集站之代表，此即實務一向之作
    法且為財政部所明知。因此，甲○○係基於二資社之授權而
    代表二資社對外處理事務，此乃事實問題，不因內政部之函
    釋或司庫有無支薪或是否申報一時貿易所得而受影響。猶如
    公司授權某甲代表公司為法律行為，不因某甲非公司員工且
    未支薪而影響其代表公司所為行為之效力，其理自明。故被
    告逕憑嗣後內政部92年10月23日內授中社字第0920088141號
    函釋，認定司庫係經合作社理事會通過任用之帳務處理人員
    ，無權代表合作社對外處理事務乙節，顯然漠視廢棄物共同
    運銷制度之實際運作情形，有違上開財政部訴願決定書所持
    見解，與實質課稅原則不相適合。甲○○為二資社司庫，實
    際上司庫係受二資社委託代為處理廢棄物買賣事務，其與二
    資社間並無僱傭關係存在，於制度上即無申報一時貿易所得
    或薪資所得之必要，則被告以甲○○未領取二資社各類所得
    ，自不得使用二資社統一發票云云，所持論述亦倒果為因，
    殊有違誤。
 (4)況又因被告以不承認甲○○社員身分為由，故以非社員之司
    庫不可以辦理共同運銷，但據最高行政法院88年度判字第19
    82號判決亦認定司庫不一定要是社員（該案例之司庫林明吉
    並非社員，仍有共同運銷制度之適用）。且於廢棄物共同運
    銷制度之實際運作下，擔任二資社司庫之甲○○係以社員名
    義向拾荒者購進廢棄物後，經由共同運銷，代表二資社出售
    予原告，依代理之法律關係，確係符合二資社章程所定「辦
    理社員資源回收物共同運銷」之作業規範，並非辦理司庫共
    同運銷業務。因此，被告逕認非社員之司庫不可以辦理共同
    運銷且甲○○並未實際辦理運銷班成員之資源回收物共同運
    銷云云，有悖於事實，洵有擅斷。
 (5)綜上所述，合作社之司庫於廢棄物共同運銷制度下，對外係
    代表廢棄物共同運銷合作社以社員名義收集及出售廢棄物，
    並支付及收受貨款。故司庫係合作社對外之代表。是以，甲
    ○○依上開財政部函釋見解，以二資社司庫之身分，代表二
    資社辦理本件共同運銷，即無不合。
 6、原告之實際交易對象係二資社：
 (1)基於買賣雙方之資力及課徵之便利性，該交易之5％營業稅
    、手續費及其他程序費用由買受人（即原告）負擔，並不悖
    於契約自由原則，此有台灣高雄地方法院(下稱高雄地院)89
    年度訴字第755號刑事判決可供參照。
 (2)承上所述，向拾荒者購進廢棄物者，乃甲○○以二資社司庫
    之身分，代表二資社而為，此進貨部分之營業主體係二資社
    ，與原告無涉，兩者在性質上迥然有別，自不能率為比附。
    又原告業已提示與二資社交易往來之相關佐證資料予被告供
    核，被告自可依該等帳證資料，查明原告確有向二資社進貨
    並支付貨款予二資社之事實，而非遽予割裂，僅認定原告有
    進貨事實，惟二資社並非原告之實際交易對象。因此，被告
    未予審酌甲○○於廢棄物共同運銷制度中，向拾荒者買進廢
    棄物時所扮演之角色性質（司庫乃二資社之代表）及甲○○
    與原告乃不同且獨立之交易主體，遽認原告無法提示足資證
    明確有支付貨款之相關證據以實其說，難認原告與二資社有
    實際交易事實云云，顯係斷章取義（蓋甲○○並非代表原告
    直接向拾荒者購進廢棄物，而係代表二資社出售予原告，該
    進貨部分與原告無涉，原告並非營業主體），率將本件屬二
    資社之進貨行為視同為原告之營業行為，確與廢棄物共同運
    銷制度之實際運作情形大相逕庭。被告所執之詞，容有速斷
    ，洵非可採。
 (3)另「如查明營業人確有向台灣省廢棄物運銷合作社之社員購
    進廢棄物，並向該合作社支付貨款，其取得該合作社開立金
    額相符之統一發票作為進項憑證申報扣抵銷項稅額，於法尚
    無不合，應免依稅捐稽徵法第44條及營業稅法第19條或第51
    條第5款規定補稅處罰。」財政部86年3月18日台財稅字第86
    1888061號函附會議結論（一）定有明文。又在廢棄物共同
    運銷制度之實際運作下，甲○○（即二資社司庫）先以二資
    社社員名義買進廢棄物後，經由共同運銷方式售予原告，依
    代理（表）之法律關係，等同原告向二資社之社員購進廢棄
    物且由此亦可知，實際供貨者不以具有二資社社員身分為必
    要，灼然甚明。是以，過去於廢合社時期，與本件情形相同
    之營利事業（即營利事業向合作社之司庫購進廢棄物，惟被
    認定取得合作社所開立之統一發票乃非實際交易對象之進貨
    憑證，均與本件情形完全相同），經行政救濟結果，均被認
    定其取得合作社所開立之統一發票，依上開財政部86年3月1
    8日台財稅第861888061號函附會議結論（一）所示，係合法
    之進項憑證（亦即經由廢棄物共同運銷制度，合作社確係營
    利事業之實際交易對象），不得依稅捐稽徵法第44條及加值
    型與非加值型營業稅法（下稱營業稅法）第19條之規定補稅
    處罰。二資社既承襲廢合社之共同運銷制度，本件自應作相
    同解釋。
 (4)綜上所述，在廢棄物共同運銷制度之實際運作下，原告確有
    向二資社進貨之事實，原告並非直接向拾荒者買進廢棄物，
    且原告實際之交易對象係二資社，亦即原告確有向二資社社
    員進貨（甲○○以二資社社員名義收取廢棄物後，另代表二
    資社出售予原告）並支付貨款予二資社（二資社係退還款項
    予司庫甲○○，並非原告，故原告支付之貨款自無回流之情
    形），故原告取得二資社所開立金額相符之統一發票，憑之
    作為進項憑證申報扣抵銷項稅額，即有財政部函釋見解之適
    用，並無不合。原告並無違反稅捐稽徵法第44條規定之情事
    。被告未予區分釐清，所執之詞確有違誤。
(二)原處分、復查決定及訴願決定有違依法行政原則、平等原則
    、信賴保護原則及租稅法律主義，確屬違法不當：
 1、按，被告並未審酌上述有利於原告之財政部函釋見解及行政
    救濟案件，未就有利原告之情形一併注意，遽為不利原告之
    處分，足見被告所為，顯然有悖於行政程序法第9條及第36
    條之規定，與依法行政原則背道而馳，且被告無視於財政部
    所揭示之處理原則，對相同事件恣為不同處理且作成歧異判
    斷之決定，亦與行政程序法第6條規定所揭櫫之平等原則不
    相適合，同時被告復破壞原告對參與廢棄物共同運銷交易行
    為之合理信賴及期待，有違信賴保護原則，肇生不當侵害原
    告財產權之情事，足見被告所執之詞，尚有誤認，自屬違法
    不當。
 2、二資社已按期申報進、銷項資料並繳納營業稅，原告並無逃
    漏營業稅：
 (1)按「．．．營業人取得非實際交易對象所開立之統一發票作
    為進項憑證申報扣抵銷項稅額者，縱開立統一發票者為虛設
    之公司行號而實際上無營業之實，茍其已依法申報繳納所開
    立統一發票應納之營業稅，則營業人之所為，尚無因而逃漏
    營業稅之情形，．．．。」最高行政法院85年度判字第493
    號判決參照。又財政部95年5月23日台財稅字第09504535500
    號函亦明定：「一、稽徵機關查獲營業人取得涉嫌虛設行號
    涉案期間開立之統一發票申報扣抵銷項稅額案件，仍應就交
    易雙方之進、銷貨情形覈實查核，不得逕按本部83年7月9日
    台財稅第831601371號函辦理，如無法查明營業人確無向其
    進貨，且該涉嫌虛設行號已依規定按期申報進、銷項資料，
    並按其應納稅額繳納者，應免予補稅處罰。二、本令發布日
    前之未確定案件，稽徵機關應儘速再予查核，依上開規定辦
    理」。
 (2)因此，二資社既非虛設行號，其亦已依規定按時申報進、銷
    項資料並繳納營業稅，被告復自承原告確有進貨之事實，揆
    諸上開最高行政法院裁判及財政部函釋見解，依舉重明輕之
    法理，原告取得二資社所開立之統一發票作為進項憑證申報
    扣抵銷項稅額，即無逃漏營業稅之違章情事，至為顯然。足
    見，被告未予查明二資社確已依規定繳納營業稅，遽為處分
    ，殊嫌速斷，亦有就同一交易事實重複課稅，違反憲法第19
    條所定租稅法律主義之情事，確非適法。
(三)被告僅據台灣板橋地方法院檢察署(下稱板橋地檢署)檢察官
    起訴書等刑事案件訴訟資料，認定二資社並非原告之實際交
    易對象，確有擅斷：
 1、按財政部87年7月14日台財稅字第871953090號函附會議結論
    （三）載明：「有關調查單位所作之調查筆錄及移送報告書
    ，僅供稽徵機關作為課稅之參考，非認定課稅之唯一依據，
    調查單位尊重稽徵機關就本案基於權責之處理。」該會議結
    論形成背景乃因當初調查單位於調查合作社案件時，認定有
    逃漏稅之情形，如稽徵機關認定合作社並無逃漏稅，將可能
    涉及違法失職，造成稽徵機關之莫大壓力，乃召開該會議，
    並邀集相關檢調機關共同研商，就上述問題達成結論，以資
    遵循。
 2、次按「上開營業人作為進項憑證之統一發票，其開立者是否
    申報繳納營業稅，為營業人之所為是否構成逃漏稅款之要件
    ，自應由稽徵機關負證明之責。」最高行政法院85年度判字
    第493號判決要旨定有明文。揆諸上開判決意旨，若稽徵機
    關認定人民有逃漏稅捐之違章事實存在，自應就其構成要件
    事實負舉證責任，至為顯然。復依上開財政部87年7月14日
    台財稅字第871953090號函附會議結論（三），檢調單位查
    得資料不得作為稽徵機關認定課稅之唯一依據。
 3、又「行政罰與刑罰之構成要件雖有不同，而刑事判決與行政
    處分，亦可各自認定事實。」最高行政法院75年判字第309
    號判例揭示甚明。準此以言，被告僅憑該等刑事案件訴訟資
    料，即予認定原告與二資社並無實際交易事實，並作為核課
    原告逃漏營業稅之唯一依據。足見，被告除未依實質課稅原
    則主動調查其他證據查明是否與事實相符外，復未依職責審
    酌上開有利原告之財政部函釋見解，完全與其背道而馳（稽
    徵機關怠於權責，逕以調查單位之調查結果作為認定課稅之
    唯一依據，確有速斷），並悖於上開最高行政法院判決及判
    例所示意旨，率採該等刑事案件訴訟資料為本件核課基礎，
    作成不利原告之處分，實有未盡調查能事之違法。
二、被告答辯意旨略謂：
(一)按「營利事業依法規定應給與他人憑證而未給與，應自他人
    取得憑證而未取得，或應保存憑證而未保存者，應就其未給
    與憑證、未取得憑證或未保存憑證，經查明認定之總額，處
    5%罰鍰。」為稅捐稽徵法第44條所明定。次按「營業人左列
    進項稅額，不得扣抵銷項稅額：1、購進之貨物或勞務未依
    規定取得並保存第33條所列之憑證者。」「營業人以進項稅
    額扣抵銷項稅額者，應具有載明其名稱、地址及統一編號之
    左列憑證：1、購買貨物或勞務時，所取得載有營業稅額之
    統一發票。」及「本法第51條第5款所定虛報進項稅額，包
    括依本法規定不得扣抵之進項稅額、無進貨事實及偽造憑證
    之進項稅額而申報退抵稅額者。」為營業稅法第19條第1項
    第1款、第33條第1款及同法施行細則第52條第1項所明定。
    復按「信用合作社、保險合作社，分別依信用合作社法、保
    險法之規定；其未依規定者，應依本法之規定。前項以外之
    合作社，除政府或公益團體委託代辦之業務外，應受左列限
    制：．．．2、運銷合作社不得經營非社員產品。」「法人
    僅得為有限責任或保證責任合作社社員，但其法人以非營利
    者為限。」及「理事依本法及合作社章程之規定，與社員大
    會之決議，執行任務，並互推一人或數人對外代表合作社。
    」為合作社法第3條之1第1項、第2項第2款、第12條第1項及
    第34條所規定。又「營業人雖有進貨事實，惟不依規定取得
    交易對象開立之進項憑證，而取得非交易對象開立之進項憑
    證，申報扣抵銷項稅額時，該項已申報扣抵之銷項營業稅額
    顯未依法繳納，仍應依營業稅法第19條第1項第1款規定，就
    其取得不得扣抵憑證扣抵銷項稅額部分，追補該項不得扣抵
    之銷項稅款。又我國現行加值型營業稅係就各個銷售階段之
    加值額分別予以課稅之多階段銷售稅，各銷售階段之營業人
    皆為營業稅之納稅義務人，故該非交易對象之人是否已按其
    開立發票之金額報繳營業稅額，並不影響本件營業人補繳營
    業稅之義務。」亦經最高行政法院87年7月份第1次庭長評事
    聯席會議決議在案。又「說明：會議結論：關於調查單位查
    獲營業人取得台灣省廢棄物運銷合作社開立之統一發票作為
    進項憑證申報扣抵銷項稅額涉嫌違章案件，究應如何處理，
    案經與會單位充分討論，獲致結論如次：(一)如查明營業人確
    有向台灣省廢棄物運銷合作社之社員購進廢棄物，並向該合
    作社支付貨款，其取得該合作社開立金額相符之統一發票作
    為進項憑證申報扣抵銷項稅額，於法尚無不合，應免依稅捐
    稽徵法第44條及營業稅法第19條或第51條第5款規定補稅處
    罰。．．．(二)如查明營業人雖有購進廢棄物之事實，惟未支
    付貨款予台灣省廢棄物運銷合作社，其取得該社開立之統一
    發票作為進項憑證申報扣抵銷項稅額者，除進貨未取得實際
    銷貨人出具之憑證，依營業稅法第19條第1項第1款規定，應
    就其取得不得扣抵憑證而扣抵銷項稅部分，追補稅款外，並
    應依稅捐稽徵法第44條規定處以行為罰。」及「關於廢棄物
    回收業者涉嫌買賣發票藉以逃漏稅案．．．經本次會議協調
    ，獲致結論如下：一、依財政部86年3月18日台財稅第86188
    8061號函送同年3月3日研商『營業人取得廢棄物運銷合作社
    開立之統一發票涉嫌違章案件查核及執行相關事宜』會議紀
    錄之結論。(一)『如查明營業人確有向台灣省廢棄物運銷合作
    社之社員購進廢棄物，並向該合作社支付貨款，其取得該合
    作社開立金額相符之統一發票作為進項憑證申報扣抵銷項稅
    額，於法尚無不合，應免依稅捐稽徵法第44條及營業稅法第
    19條或第51條第5款規定補稅處罰。』上開情形，如營業人
    係支付貨款與該合作社未具營利事業負責人身分之司庫，亦
    有適用。二、台灣省廢棄物運銷合作社之司庫如兼具其他營
    利事業負責人之身分，其交付再生工廠之廢棄物，除調查單
    位移送之筆錄及報告書外，若尚無其他具體事證證明確係該
    營利事業銷售與再生工廠者，基於前述廢棄物回收與一般貨
    物買賣性質確有不同之考量，宜認定係該社社員共同運銷之
    廢棄物，依一時貿易所得，歸課社員之綜合所得稅；而購進
    廢棄物之再生工廠，所取得該合作社開立金額相符之統一發
    票作為進項憑證申報扣抵銷項稅額部分，亦有前揭財政部86
    年3月18日之函送會議紀錄結論(一)之適用。」為財政部86年3
    月18日台財稅字第861888061號及87年7月14日台財稅字第87
    1953090號函附會議紀錄所釋示。
(二)查：(1)二資社總經理吳招治等7人均明知依二資社章程規定
    ，設籍在台灣省而實際從事資源回收運銷業務之非營利事業
    者之自然人，方得成為二資社之社員，且該社須依社員實際
    交貨轉售之事實，據實開立統一發票，非社員之買賣固不得
    由二資社代開統一發票，無交易事實時，尤不得開立不實之
    銷項統一發票，幫助他人逃漏稅捐，又不論社員與否，依法
    亦均不得藉分散營業額度之方式，以規避當年度應納綜合所
    得稅之累進稅率，竟共同意圖為自己或他人不法之利益，並
    基於概括犯意之聯絡，以二資社名義虛開統一發票交予資源
    回收業或再生廠作為進項憑證，而由張清菠、李雪惠或所謂
    「司庫」對外介紹他人入社，對象既不限真正之供貨商，也
    不限須實際從事於資源回收運銷業務之人，偽充為二資社申
    報個人一時貿易所得之人頭，以逃避或分散各司庫或實際營
    業人之所得。吳招治表面上雖以二資社名義分函各回收業者
    或再生廠表示，歡迎其多購買二資社共同運銷之資源回收物
    ，暗中則對之說明，需要多少發票均可以，不僅知悉各該業
    者之供貨商內多有不具社員身分者，更介紹非社員供貨，且
    為規避稅捐機關之查緝，改變廢合社時期之作法，由理事主
    席蕭永井親赴各司庫處，為渠等開立二資社之銀行帳戶，將
    存摺及印章交予各該所謂司庫存提使用，按所購買統一發票
    金額存入各該二資社帳戶，以製作虛偽之交易資金流程，以
    防於稅捐機關稽核時，偽充為交易資金流程之證明，經板橋
    地檢署檢察官偵查終結，以91年度偵字第21609號、92年度
    偵字第4869號至第4872號及第4874號檢察官起訴書提起公訴
    在案。(2)高檢署95年12月8日檢紀智91查27字第37808號函附
    二資社案案情節略以，二資社及甲○○等運銷班長於案關期
    間，涉及之不法情事分別為：無運銷事實，由二資社販售
    統一發票予運銷班長所屬企業，案關之運銷班長並無給付貨
    款或代收代付或代二資社行使職權之情事。雖有運銷事實
    ，然以人頭社員或販售統一發票之作為幫助運銷班長逃漏稅
    ，案關之運銷班長並無與人頭社員共同運銷之情事，亦無代
    收代付或代二資社行使職權之事實，顯見二資社於系爭期間
    有無實際銷貨而虛偽開立不實統一發票與原告之情事。
(三)次查原告之代表人甲○○於96年(被告誤載為95年)2月1日在
    被告所屬新化稽徵所談話紀錄稱，系爭交易之實際銷貨人為
    魏文堂（誤為魏明堂），當初是印尼廠有需要，故至台南市
    ○○路向魏文堂進貨，由於貨櫃需滿18噸才出口，若滿18噸
    則請魏文堂將貨直接載送至指定地點裝貨櫃，若未滿18噸則
    請魏文堂找空地先行置放，運費由魏文堂負擔，付款對象大
    部分為魏文堂，以現金付款，因進貨均出口，有進貨事實，
    至於取得二資社發票不知有何違法之處，營業人接洽銷售廢
    棄物，除本身從事銷售廢棄物，其他社員則透過其接洽銷售
    與營業人，貨物則由社員直接請人載至買受人營業場所等語
    ，顯見原告知悉系爭交易對象並非二資社；嗣雖於96年5月
    29日函改稱，魏文堂非其實際交易對象，二資社為其實際交
    易對象等語；惟查：1.資金部分：(1)經查對原告所提示之現
    金帳發現，該銀行存款之現金收入或現金支出與現金帳所載
    之日期及金額均不符，亦為原告所不爭，現金收支及結餘金
    額顯無法勾稽，且原告之代表人甲○○於95年2月1日稱以現
    金付款對象大部分為魏文堂，復查改稱以現金付款與二資社
    司庫甲○○（原告之代表人），前後說詞不一。(2)經核對原
    告提示系爭期間支付款項與二資社之對帳表，僅載二資社販
    售統一發票之營業稅（5%）及手續費（0.2%）匯入二資社設
    於玉山商業銀行(下稱玉山銀行)0000000000000帳戶，有甲
    ○○談話紀錄、原告現金帳、兆豐國際商業銀行(下稱兆豐
    銀行)資金往來資料及二資社系爭期間代收發票營業稅、手
    續費對帳表影本可稽。綜上，核難認定原告有支付系爭貨款
    予二資社。2.物流部分：(1)甲○○既為二資社社員兼運銷班
    長（運銷班號K072），明知進、銷貨應據實向實際交易人魏
    文堂取得進項憑證及開立統一發票給與原告及向稅捐機關申
    報進、銷項稅額；卻在實際交易中未向其所屬運銷班成員洪
    坤發等9人取得系爭貨物，並支付該貨款與二資社，再由二
    資社支付該貨款與其所屬運銷班成員，顯見甲○○所屬運銷
    班成員洪坤發等9人並未辦理共同運銷。(2)原告於96年5月29
    日以書面說明改稱，其實際交易對象非魏文堂而為二資社乙
    節，經被告所屬新化稽徵所以96年1月26日南區國稅新化三
    字第0960001715號函，請原告提示系爭期間取得二資社進項
    憑證之相關資料（如進貨之簽收單、地磅單或驗收單）供核
    ，該函業經合法送達，惟原告迄未提示。
(四)按有關課稅要件事實，多發生於納稅義務人所得支配之範圍
    ，稅捐稽徵機關掌握困難，為貫徹公平合法課稅之目的，因
    而課納稅義務人申報協力義務，此為司法院釋字第537號解
    釋意旨，原告所提出之證據既不足為主張事實之證明，依最
    高行政法院36年判字第16號判例意旨，核難認定其主張之事
    實為真實。準此，原告系爭交易對象既非二資社所屬運銷班
    成員之社員，其取得該社所開立之統一發票，充作進項憑證
    並申報扣抵銷項稅額，依法自有不合，被告依首揭規定，核
    定補徵營業稅37萬575元，並無不合，又按經查明認定之進
    貨總額處5﹪罰鍰37萬574元，亦無違誤。
(五)至稱參照所列舉取得或交付廢合社所開立之統一發票各營業
    人之訴願決定書及重核復查決定書等，請撤銷原處分乙節，
    查上開訴願決定或處分之內容及事實與本件系爭案情不同，
    且其係屬個案決定或處分，對本件尚無拘束力，原告所稱，
    顯有誤解。綜上，本件訴訟顯無理由，請駁回其訴，以維稅
    政。
    理  由
壹、程序方面：
    原告經合法通知，無正當理由，未於言詞辯論期日到場，核
    無行政訴訟法第218條準用民事訴訟法第386條各款所列情事
    ，爰依被告聲請而為一造辯論判決，合先敘明。
貳、實體方面：
一、按「營利事業依法規定應給與他人憑證而未給與，應自他人
    取得憑證而未取得，或應保存憑證而未保存者，應就其未給
    與憑證、未取得憑證或未保存憑證，經查明認定之總額，處
    5%罰鍰。」為稅捐稽徵法第44條所明定。次按「營業人左列
    進項稅額，不得扣抵銷項稅額：1、購進之貨物或勞務未依
    規定取得並保存第33條所列之憑證者。」「營業人以進項稅
    額扣抵銷項稅額者，應具有載明其名稱、地址及統一編號之
    左列憑證：1、購買貨物或勞務時，所取得載有營業稅額之
    統一發票。」「本法第51條第5款所定虛報進項稅額，包括
    依本法規定不得扣抵之進項稅額、無進貨事實及偽造憑證之
    進項稅額而申報退抵稅額者。」分別為營業稅法第19條第1
    項第1款、第33條第1款及同法施行細則第52條第1項明定。
    再按「信用合作社、保險合作社，分別依信用合作社法、保
    險法之規定；其未依規定者，應依本法之規定。前項以外之
    合作社，除政府或公益團體委託代辦之業務外，應受左列限
    制：．．．。二、運銷合作社不得經營非社員產品。」「法
    人僅得為有限責任或保證責任合作社社員，但其法人以非營
    利者為限。」及「理事依本法及合作社章程之規定，與社員
    大會之決議，執行任務，並互推一人或數人對外代表合作社
    。」為合作社法第3條之1第1項、第2項第2款、第12條第1項
    及第34條所規定。復按「營業人雖有進貨事實，惟不依規定
    取得交易對象開立之進項憑證，而取得非交易對象開立之進
    項憑證，申報扣抵銷項稅額時，該項已申報扣抵之銷項營業
    稅額顯未依法繳納，仍應依營業稅法第19條第1項第1款規定
    ，就其取得不得扣抵憑證扣抵銷項稅額部分，追補該項不得
    扣抵之銷項稅款。又我國現行加值型營業稅係就各個銷售階
    段之加值額分別予以課稅之多階段銷售稅，各銷售階段之營
    業人皆為營業稅之納稅義務人，故該非交易對象之人是否已
    按其開立發票之金額報繳營業稅額，並不影響本件營業人補
    繳營業稅之義務。」亦經最高行政法院87年7月份第一次庭
    長評事聯席會議決議在案。另「說明：會議結論：關於調查
    單位查獲營業人取得台灣省廢棄物運銷合作社開立之統一發
    票作為進項憑證申報扣抵銷項稅額涉嫌違章案件，究應如何
    處理，案經與會單位充分討論，獲致結論如次：（一）如查
    明營業人確有向台灣省廢棄物運銷合作社之社員購進廢棄物
    ，並向該合作社支付貨款，其取得該合作社開立金額相符之
    統一發票作為進項憑證申報扣抵銷項稅額，於法尚無不合，
    應免依稅捐稽徵法第44條及營業稅法第19條或第51條第5款
    規定補稅處罰。（二）如查明營業人雖有進廢棄物之事實，
    惟未支付貨款予台灣省廢棄物運銷合作社，其取得該社開立
    之統一發票作為進項憑證申報扣抵銷項稅額者，除進貨未取
    得實際銷貨人出具之憑證，依營業稅法第19條第1項第1款規
    定，應就其取得不得扣抵憑證而扣抵銷項稅部分，追補稅款
    外，並應依稅捐稽徵法第44條規定處以行為罰。」及「關於
    廢棄物回收業者涉嫌買賣發票藉以逃漏稅案‧‧‧經本次會
    議協調，獲致結論如下：一、依財政部86年3 月18日台財稅
    第86188061號函送同年3月3日研商『營業人取得廢棄物運銷
    合作社開立之統一發票涉嫌違章案件查核及執行相關事宜』
    會議紀錄之結論。（一）『如查明營業人確有向台灣省廢棄
    物運銷合作社之社員購進廢棄物，並向該合作社支付貨款，
    其取得該合作社開立金額相符之統一發票作為進項憑證申報
    扣抵銷項稅額，於法尚無不合，應免依稅捐稽徵法第44條及
    營業稅法第19條或第51條第5款規定補稅處罰。』上開情形
    ，如營業人係支付貨款與該合作社未具營利事業負責人身分
    之司庫，亦有適用。二、台灣省廢棄物運銷合作社之司庫如
    兼具其他營利事業負責人之身分，其交付再生工廠之廢棄物
    ，除調查單位移送之筆錄及報告書外，若尚無其他具體事證
    證明確係該營利事業銷售與再生工廠者，基於前述廢棄物回
    收與一般貨物買賣性質確有不同之考量，宜認定係該社社員
    共同運銷之廢棄物，依一時貿易所得，歸課社員之綜合所得
    稅；而購進廢棄物之再生工廠，所取得該合作社開立金額相
    符之統一發票作為進項憑證申報扣抵銷項稅額部分，亦有前
    揭財政部86年3月18日之函送會議紀錄結論（一）之適用。
    」亦經財政部86年3月18日台財稅字第861888061 號函及87
    年7月14日台財稅字第871953090號函附會議紀錄所釋示在案
    。前揭函釋係財政部本於行政主管機關之地位，就如何貫徹
    營業稅法之執行所為闡明法規原意之行政規則，核與母法規
    定之意旨相符，本院自得予以援用。
二、經查，原告於91年3月至93年9月間進貨金額合計741萬1,483
    元，未依規定取得合法憑證，卻取得非實際交易對象二資社
    所開立字軌號碼LZ00000000等統一發票24張，充作進項憑證
    並申報扣抵銷項稅額，致逃漏營業稅37萬575元，經高檢署
    查獲，通報被告，審理違章成立，初查除追繳稅款37萬575
    元，並按經查明認定之進貨總額處5﹪罰鍰37萬574元等情，
    有高檢署95年12月8日檢紀智91查27字第37808號函、被告96
    年度財營業字第74096100263號處分書、營業稅違章核定稅
    額繳款書、違章案件罰鍰繳款書等附於原處分卷可稽，洵堪
    認定。
三、原告雖訴稱：原告確係向二資社購進廢棄物並支付貨款予二
    資社，被告僅據板橋地檢署檢察官起訴書等刑事案件訴訟資
    料，認定二資社並非原告之實際交易對象，確有擅斷，原處
    分、復查決定及訴願決定有違依法行政原則、平等原則、信
    賴保護原則及租稅法律主義，確屬違法不當云云，資為爭議
    。
四、惟查，「渠等七人（即訴外人二資社總經理吳招治等七人）
    均明知依二資社章程規定，設籍在台灣省而實際從事資源回
    收運銷業務之非營利事業者之自然人，方得成為二資社社員
    ，且該社須依社員實際交貨轉售之事實，據實開立統一發票
    ，非社員之買賣固不得由二資社代開統一發票，無交易事實
    時，尤不得開立不實之銷項統一發票，幫助他人逃漏稅捐。
    又不論社員與否，依法亦均不得藉分散營業額度之方式，以
    規避當年度應納綜合所得稅之累進稅率，竟共同意圖為自己
    或他人不法之利益，並基於概括犯意之聯絡，自八十六年起
    至九十年止，以二資社名義虛開統一發票交予資源回收業或
    再生廠作為進項憑證，而由張清菠、李雪惠或所謂『司庫』
    對外介紹他人入社，對象既不限真正之供貨商，亦不限須實
    際從事於資源回收運銷業務之人，偽充為二資社之社員，作
    為申報個人一時貿易所得之人頭，以逃避或分散各司庫或實
    際營業人之所得，‧‧‧。吳招治表面上雖以二資社名義分
    函各回收業者或再生廠表示，歡迎其多購買二資社共同運銷
    之資源回收物，暗中則對之說明，需要多少發票均可，不僅
    知悉各該業者之供貨商內多有不具社員身分者，更介紹非社
    員供貨，且為規避稅捐機關之查緝，改變廢合社時期之作法
    ，由理事主席蕭永井親赴各司庫處，為渠等開立二資社之銀
    行帳戶，將存摺及印章交予各該所謂司庫存提使用，按所購
    買統一發票金額存入各該二資社帳戶，以製作虛偽之交易資
    金流程，以防於稅捐機關稽核時，偽充為交易資金流程之證
    明。‧‧‧」之犯罪事實，業經板橋地檢署檢察官以91年度
    偵字第21609號、92年度偵字第4869、4870、4871、4872、4
    874號起訴書提起公訴在案等情，此有該起訴書影本附於本
    院卷可參。次查，高檢署95年12月8日檢紀智91查27字第378
    08號函附二資社案，其91年至94年6月販售統一發票案情節
    略以，二資社及甲○○等運銷班長於案關期間，涉及之不法
    情事分別為：(1)無運銷事實，由二資社販售統一發票予運銷
    班長所屬企業，案關之運銷班長並無給付貨款或代收代付或
    代二資社行使職權之情事。(2)雖有運銷事實，然以人頭社員
    或販售統一發票之作為幫助運銷班長逃漏稅，案關之運銷班
    長並無與人頭社員共同運銷之情事，亦無代收代付或代二資
    社行使職權之事實等情，並有上開函文附於原處分卷可稽。
    再查，本件原告系爭交易之實際銷貨人為魏文堂（原告誤為
    魏明堂），當初是印尼廠有需要，故原告至台南市○○路向
    魏文堂進貨，由於貨櫃需滿18噸才出口，若滿18噸則請魏文
    堂將貨直接載送至指定地點裝貨櫃，若未滿18噸則請魏文堂
    找空地先行置放，運費由魏文堂負擔，原告付款對象大部分
    為魏文堂，以現金付款乙節，亦有原告之代表人甲○○於96
    年2月1日在被告所屬新化稽徵所談話紀錄可稽。觀諸原告代
    表人甲○○之上述談話紀錄，顯見原告知悉系爭交易對象並
    非二資社。嗣原告雖以96年5月29日函向被告改稱：魏文堂
    非其實際交易對象，二資社為其實際交易對象云云。然查，
    經被告查對原告所提示之現金帳發現，該銀行存款之現金收
    入或現金支出與現金帳所載之日期及金額均不符屬實，有原
    告所提兆豐銀行永康分行客戶存款資料明細表、證明書等附
    於原處分卷可憑，亦為原告所不爭(參照原告96年5月29日函
    說明第四點)，是原告其現金收支及結餘金額顯無法勾稽，
    另經被告所屬新化稽徵所以96年1月26日南區國稅新化三字
    第0960001715號函，請原告提示系爭期間取得二資社進項憑
    證之相關資料（如進貨之簽收單、地磅單或驗收單）供核，
    該函業經合法送達，惟原告迄未提示。又原告之代表人甲○
    ○於96年2月1日稱以現金付款對象大部分為魏文堂，復查改
    稱以現金付款與二資社司庫甲○○（原告之代表人），前後
    說詞不一，其後之主張，顯為卸責之詞，不足採信。且查，
    經被告核對原告提示系爭期間支付款項與二資社之對帳表，
    僅載二資社販售統一發票之營業稅（5%）及手續費（0.2%
    ）匯入二資社設於玉山銀行三重分行0000000000000帳戶無
    訛，並有原告現金帳、兆豐銀行客戶存款資料明細表、二資
    社系爭期間代收發票營業稅、手續費對帳表影本附於原處分
    卷可查，自難認定原告有支付系爭貨款予二資社。再查，原
    告之代表人甲○○既為二資社社員兼運銷班長（運銷班號K0
    72），明知進、銷貨應據實向實際交易人魏文堂取得進項憑
    證及開立統一發票給與原告及向稅捐機關申報進、銷項稅額
    ，惟其於實際交易中並未向其所屬運銷班成員洪坤發等9人
    取得系爭貨物，並支付該貨款與二資社，再由二資社支付該
    貨款與其所屬運銷班成員，亦足認甲○○所屬運銷班成員洪
    坤發等9人並未辦理共同運銷。至原告另列舉取得或交付廢
    合社所開立之統一發票各營業人之訴願決定書及重核復查決
    定書，聲請撤銷本件原處分乙節，查上開訴願決定或處分之
    內容及事實與本件系爭案情不同，且其係屬個案決定或處分
    ，對本件尚無拘束力，是亦無從依據原告所提出之訴願決定
    書及重核復查決定書，為原告有利之認定。揆諸前揭說明，
    原告並未向二資社購進廢棄物並支付貨款予二資社，業據被
    告確實查明，被告並非僅依據板橋地檢署檢察官起訴書等刑
    事案件訴訟資料，即認定二資社並非原告之實際交易對象，
    ，是原處分於法並無不合，亦與平等原則、信賴保護原則及
    租稅法律主義無違。是原告主張：原告確係向二資社購進廢
    棄物並支付貨款予二資社，被告僅據板橋地檢署檢察官起訴
    書等刑事案件訴訟資料，認定二資社並非原告之實際交易對
    象，確有擅斷，原處分、復查決定及訴願決定有違依法行政
    原則、平等原則、信賴保護原則及租稅法律主義，確屬違法
    不當云云，尚非可採。是原告系爭交易對象既非二資社所屬
    運銷班成員之社員，其取得該社所開立之統一發票，充作進
    項憑證並申報扣抵銷項稅額，依法自有不合，被告依首揭規
    定，核定補徵營業稅37萬575元，並無不合，又按經查明認
    定之進貨總額處5﹪罰鍰37萬574元，亦無違誤。
五、綜上所述，原告上開主張既不足取。被告以原告於91年3月
    至93年9月間進貨，未依規定取得合法憑證，卻取得非實際
    交易對象二資社所開立之統一發票24張，充作進項憑證，並
    申報扣抵銷項稅額，致逃漏營業稅，違反營業稅法第19條第
    1項第1款及管理會計帳簿憑證辦法第21條第1項前段規定，
    除追繳所漏稅款37萬575元，並依稅捐稽徵法第44條規定，
    並按查明認定之進貨總額處5%罰鍰37萬574元，尚無違誤；
    復查決定及訴願決定遞予維持，亦無不合。原告提起本件訴
    訟，求為撤銷，為無理由，應予駁回。又本件事證已臻明確
    ，兩造其餘攻擊防禦方法核與判決結果不生影響，爰不逐一
    論述，附此敘明。
據上論結，本件原告之訴為無理由，依行政訴訟法第195條第1項
後段、第98條第1項前段、第218條，民事訴訟法第385條第1項前
段，判決如主文。
中    華    民    國    97    年    6     月    24    日
            高雄高等行政法院第一庭
                        審判長法官  呂  佳  徵
                              法官  蘇  秋  津
                              法官  林  勇  奮
以上正本係照原本作成。
如不服本判決，應於判決送達後20日內向本院提出上訴書狀，其
未表明上訴理由者，應於提起上訴後20日內向本院提出上訴理由
書（須按對造人數附繕本）；如於本判決宣示或公告後送達前提
起上訴者，應於判決送達後20日內補提上訴理由書（須附繕本）
。未表明上訴理由者，逕以裁定駁回。
中    華    民    國    97    年     6    月   24     日
                            書記官  黃  玉  幸


司法院資訊處製作；財團法人民間司法改革基金會備份。
